【裁判字號】    95,簡上,1157
【裁判日期】    951220
【裁判案由】    違反動產擔保交易法
【裁判全文】
臺灣高雄地方法院刑事判決            95年度簡上字第1157號
上  訴  人
即  被  告  甲○○
上列上訴人因違反動產擔保交易法案件，不服本院高雄簡易庭中
華民國95年6 月30日95年度簡字第3664號第一審簡易判決（聲請
簡易判決處刑案號：臺灣高雄地方法院檢察署95年度偵緝字第
1573號），提起上訴，本院管轄之第二審合議庭判決如下：
    主  文
上訴駁回。
    事  實
一、甲○○於民國94年3 月31日，以動產擔保交易附條件買賣之
    方式，向福灣企業股份有限公司（下稱福灣公司）購買車號
    1415-ME 號自小客貨車，為動產擔保交易之債務人。雙方約
    定總價金為新臺幣（下同）870,707 元，除頭期款先付33,6
    35元外，其餘自94年4 月30日起至98年3 月30日止，分48期
    給付，每月為1 期，每期付款17,439元，在價金未付清之前
    ，標的物（即上開車輛）所有權仍屬於福灣公司所有，甲○
    ○僅得依約占有使用，不得任意遷移、出賣、出質、移轉或
    為其他處分，標的物存放地點為甲○○位於高雄縣鳳山市○
    ○○路190 巷18之1 號住處，並於同日向高雄區監理所辦妥
    動產擔保交易附條件買賣登記。惟甲○○取得上開車輛後，
    自第二期起即拒不付款，並意圖不法之利益，於94年4 月至
    7 月間某日，將上開車輛交由他人使用，將該車遷移而下落
    不明，致福灣公司追索無著受有損害。
二、案經福灣公司訴由臺灣高雄地方法院檢察署檢察官偵查並聲
    請簡易判決處刑。
    理  由
一、訊據上訴人即被告甲○○於本院審理時對上揭犯罪事實坦承
    不諱，並有被告與告訴人福灣公司簽訂之附條件買賣合約書
    （含其他約定事項）、動產擔保交易附條件買賣設定登記申
    請書、福灣公司訪視客戶紀錄表各1 份附卷可稽（上開訪視
    客戶紀錄表屬被告以外之人於審判外之書面陳述，而公訴人
    及被告就上開書面陳述，均於審判程序同意作為證據〈見本
    院95年12月6 日審判筆錄〉，本院審酌該書面陳述作成之情
    形尚屬正常，並無何不當之情形，且與待證事實相關，認適
    當作為證據，故上開書面陳述依刑事訴訟法第159 條之5 第
    1 項規定，具有證據能力），足認被告自白與事實相符，本
    件事證明確，被告犯行堪予認定。
二、被告行為後，於94年1 月7 日修正、同年2 月2 日公布之刑
    法，已自95年7 月1 日開始施行（下稱修正後刑法），修正
    前刑法第33條第5 款規定罰金刑之罰金數額下限為1 元（即
    新臺幣3 元）以上，修正後該條款規定罰金數額下限提高為
    新臺幣1 千元以上，並以百元計算之。是刑法修正後，動產
    擔保交易法第38條之法律效果對被告而言較為不利（罰金刑
    部分罰金數額下限、計算標準均提高），從而本件應依刑法
    第2 條第1 項前段，適用行為時即修正前之規定論罪科刑。
    是核被告所為，係犯（刑法修正前）動產擔保交易法第38條
    「動產擔保交易之債務人，意圖不法之利益，將標的物遷移
    ，致生損害於債權人」罪。原審以被告罪證明確，依刑事訴
    訟法第449 條第1 項前段、第454 條第2 項、（刑法修正前
    ）動產擔保交易法第38條、刑法第11條前段、修正前刑法第
    41條第1 項前段、罰金罰鍰提高標準條例第1 條前段、修正
    （廢止）前罰金罰鍰提高標準條例第2 條規定，予以論罪科
    刑，並就量刑部分，審酌被告僅繳納頭期款後即將上開車輛
    遷移他處，任意交付他人使用，致告訴人追索無著，造成告
    訴人利益損失及成本增加，未繳價款高達80餘萬元，迄未與
    告訴人達成和解，惟尚能坦承犯行等一切情狀，量處有期徒
    刑5 月，並諭知易科罰金之折算標準，其認事用法俱無不合
    ，量刑亦甚妥適，被告以原審量刑過重為由提起上訴，指摘
    原判決不當，並無可採，其上訴為無理由，應予駁回。
三、又被告行為時之刑法第41條第1 項前段規定：「犯最重本刑
    為5 年以下有期徒刑以下之刑之罪，而受6 個月以下有期徒
    刑或拘役之宣告，因身體、教育、職業、家庭之關係或其他
    正當事由，執行顯有困難者，得以1 元以上3 元以下折算1
    日，易科罰金。」關於易科罰金之折算標準，修正前罰金罰
    鍰提高標準條例第2 條前段（自95年7 月1 日起已刪除）規
    定，就其原定數額提高為100 倍折算1 日，則本件被告行為
    時之易科罰金折算標準，應以銀元300 元折算1 日，經折算
    為新臺幣後，即應以新臺幣900 元折算1 日。惟修正後刑法
    第41條第1 項前段規定改為：「犯最重本刑為5 年以下有期
    徒刑以下之刑之罪，而受6 個月以下有期徒刑或拘役之宣告
    者，得以新臺幣1 千元、2 千元或3 千元折算1 日，易科罰
    金。」比較修正前後易科罰金之折算標準，以修正前之規定
    較有利於被告，依刑法第2 條第1 項前段，應適用修正前刑
    法第41條第1 項前段規定，定其折算標準。原判決雖未及比
    較適用上開論罪科刑、定易科罰金折算標準之修正前後法條
    ，然經本院比較結果，均仍應適用行為時法，則原判決適用
    行為時法論罪科刑並諭知易科罰金之折算標準即無不當，不
    構成撤銷之事由，附此敘明。
據上論斷，依刑事訴訟法第455 條之1 第1 項、第3 項、第368
條，判決如主文。
本案經檢察官洪瑞芬到庭執行職務。
中    華    民    國    95    年    12    月    20    日
                刑事第二庭    審判長法  官  邱永貴
                                    法  官  李昆南
                                    法  官  楊筑婷
以上正本證明與原本無異。
不得上訴。
中    華    民    國    95    年    12    月    20    日
                                    書記官  林靜慧


司法院資訊處製作；財團法人民間司法改革基金會備份。
